【裁判字號】    99,交聲,2618
【裁判日期】    991005
【裁判案由】    交管條例聲異
【裁判全文】
臺灣板橋地方法院交通事件裁定        99年度交聲字第2618號
原處分機關  交通部公路總局臺北區監理所板橋監理站
異  議  人
即受處分人  甲○○
上列異議人即受處分人因違反道路交通管理處罰條例案件，對於
交通部公路總局臺北區監理所板橋監理站於民國99年8 月9 日所
為之板監裁字第裁41-A00000000號裁決處分，聲明異議，本院裁
定如下：
    主  文
原處分撤銷。
甲○○汽車駕駛人，行車速度超過規定之最高時速（未滿二十公
里），處罰鍰新臺幣壹仟貳佰元，並記違規點數壹點。
    理  由
一、原處分意旨略以：車牌號碼K2M-919 號重型機車，於民國99
    年2 月3 日19時48分許，行經臺北市○○路246 巷（往北）
    時，因有「汽車駕駛人行車速度，超過規定之最高時速（未
    滿20公里）」之違規事實，為臺北市政府警察局萬華分局交
    通分隊員警掣單逕行舉發。嗣原處分機關乃依道路交通管理
    處罰條例第40條、第63條第1 項第1 款（裁決書漏載第1 款
    ）規定，對受處分人裁處罰鍰新臺幣1,500 元，並記違規點
    數1 點。
二、聲明異議意旨略以：伊於99年8 月16日收到裁決書後，始知
    有本件違規事實。因平時家中無人在家，故原舉發單位寄送
    之逕行舉發通知單及郵政機關投遞之郵局招領單，伊才會沒
    有收到；伊並非不想去繳罰鍰，但僅因未收到罰單，就被多
    罰新臺幣300 元，太不近人情了！為此，爰依法聲明異議云
    云。
三、按汽車駕駛人，行車速度，超過規定之最高時速，或低於規
    定之最低時速，除有第43條第1 項第2 款情形外，處新臺幣
    1,200 元以上2,400 元以下罰鍰；汽車駕駛人有第40條情形
    者，除依原條款處罰鍰外，並記違規點數1 點，道路交通管
    理處罰條例第40條、第63條第1 項第1 款分別定有明文。
四、經查：
  (一)異議人即受處分人甲○○於99年2 月3 日19時48分許，騎乘
    車牌號碼K2M-919 號重型機車，行經臺北市○○路246 巷（
    往北）時，因「限速40公里，經測速時速54公里，超速14公
    里（未滿20公里）」，嗣經臺北市政府警察局萬華分局交通
    分隊檢附採證照片掣單逕行舉發，有臺北市政府警察局交通
    大隊委外作業中心作業中案件明細表1 紙、採證照片1 幀附
    卷可稽，且異議人對前開違規事實亦不爭執，是異議人於上
    開時、地，有「汽車駕駛人行車速度，超過規定之最高時速
    （未滿20公里）」之違規行為，應堪認定。
  (二)按處理違反道路交通管理事件，有關文書送達之程序，依行
    政程序法之規定；送達，於應受送達人之住居所、事務所或
    營業所為之；於應送達處所不獲會晤應受送達人時，得將文
    書付與有辨別事理能力之同居人、受僱人或應送達處所之接
    收郵件人員；送達，不能依前二條規定為之者，得將文書寄
    存送達地之地方自治或警察機關，並作送達通知書兩份，一
    份黏貼於應受送達人住居所、事務所、營業所或其就業處所
    門首，另一份交由鄰居轉交或置於該送達處所信箱或其他適
    當位置，以為送達；前項情形，由郵政機關為送達者，得將
    文書寄存於送達地之郵政機關，違反道路交通管理事件統一
    裁罰基準及處理細則第5 條，行政程序法第72條第1 項前段
    、第73條第1 項、第74條第1 項、第2 項分別定有明文。又
    依行政程序法第74條第1 項規定所為之寄存送達，並未準用
    民事訴訟法第138 條第2 項規定，自應於寄存送達當日即生
    送達之效力（臺灣高等法院暨所屬法院97年法律座談會刑
    事類第42號提案審查意見及研討結果、司法院釋字第667 號
    解釋參照）。查本件原舉發單位於填製舉發通知單後，即向
    異議人現住所地即臺北縣板橋市○○街6 之4 號以郵寄方式
    寄送，惟因當場未獲會晤本人亦無受領文書之同居人、受僱
    人或應受送達處所接收郵件人員，遂依寄存送達之規定，於
    99年3 月30日將該舉發通知單寄存於板橋新海郵局15支局，
    並作送達通知書2 份，1 份粘貼於應受送達人門首，另1 份
    置於應送達處所信箱或適當位置，以為送達，此有臺北市政
    府警察局交通警察大隊送達證書1 紙在卷足憑，揆諸前開說
    明，該舉發通知單應於99年3 月30日合法送達異議人，是縱
    使異議人實際並未收受該舉發通知單，然原舉發單位既係依
    上開法定程序為送達，自已發生合法送達之效力，不因異議
    人實際上有無收受而有所異。
五、綜上所述，異議人於前揭時、地，有「汽車駕駛人行車速度
    ，超過規定之最高時速（未滿20公里）」之違規行為，且舉
    發通知單業已合法送達異議人，事證已臻明確，應堪認定，
    然前開舉發通知單寄存送達生效之時間即99年3 月30日，既
    已逾越其上所記載之應到案日期99年3 月29日，亦即於本件
    所定應到案日期前，上開舉發通知單仍未合法送達異議人之
    住所地，異議人自無從知悉上開交通違規事實為警舉發乙事
    ，此實為不可歸責於異議人之事由，從而現實上異議人顯無
    法於上開舉發通知單所定應到案日期前到案申訴答辯，或自
    動繳納罰鍰，俾能獲取較輕處罰之機會，對異議人之程序保
    障自始確存未盡週延之處，有違正當法律程序原則，難認適
    法。原處分機關未予詳查，事後復未給予異議人補正機會，
    即遽對異議人裁處法定最高額之罰鍰金額，容有未洽。是異
    議人所辯固無足取，惟原處分既有上開可議之處，當屬無可
    維持，自應由本院撤銷原處分，並依法諭知如主文第2 項所
    示之處罰，以資適法。
據上論斷，應依道路交通案件處理辦法第20條，裁定如主文。
中    華    民    國    99    年    10     月    5    日
                      交通法庭  法  官  陳正偉
上列正本證明與原本無異。
如不服本裁定，應於裁定送達後五日內敘明抗告理由，向本院提
出抗告狀。
                                書記官  許慧禎
中    華    民    國    99    年    10     月    5    日

司法院資訊處製作；財團法人民間司法改革基金會備份。
